臺灣雲林地方法院刑事裁定
111年度毒聲字第428號
聲  請  人  臺灣雲林地方檢察署檢察官
被      告  馮健圍



上列被告因違反毒品危害防制條例案件，經聲請人聲請送觀察、
勒戒（111年度毒偵字第184號），本院裁定如下：
    主  文
甲○○施用第二級毒品，應送勒戒處所觀察、勒戒，其期間不得逾
貳月。
    理  由
一、聲請意旨略以：被告甲○○基於施用第二級毒品之犯意，於民
    國110年10月31日1時50分許(聲請意旨誤載為0時48分許，應
    予更正)為警採尿時起回溯96小時內之某時，在不詳地點，
    施用第二級毒品甲基安非他命1次。嗣於上開時間為警採尿
    送驗，結果呈安非他命及甲基安非他命陽性反應而查獲，爰
    依毒品危害防制條例第20條第3項、第1項、觀察勒戒處分執
    行條例第3條第1項規定，聲請裁定將被告送勒戒處所觀察、
    勒戒等語。
二、按犯毒品危害防制條例第10條之罪者，檢察官應聲請法院裁
    定，或少年法院（地方法院少年法庭）應先裁定，令被告或
    少年入勒戒處所觀察、勒戒，其期間不得逾2月，依前項規
    定為觀察、勒戒或強制戒治執行完畢釋放後，3年後再犯第1
    0條之罪者，適用前2項之規定，毒品危害防制條例第20條第
    1項、第3項定有明文。上開所謂「3年後再犯」，只要本次
    再犯（不論修正施行前、後）距最近1次觀察、勒戒或強制
    戒治執行完畢釋放，已逾3年者，即該當之，不因其間有無
    犯第10條之罪經起訴、判刑或執行而受影響（最高法院109
    年度台上大字第3826號刑事裁定意旨參照）。
三、依毒品檢驗學上之常規，尿液中含毒品成分反應所使用之檢
    驗方法，對於受檢驗者是否確有施用毒品行為之判斷，在檢
    驗學常規上恆有絕對之影響。所謂「偽陽性」係指尿液中不
    含某成分，而檢驗顯示含有該成分之現象。尿液初步篩檢採
    用免疫學法，因結構類似之成分亦可能產生反應，而呈「偽
    陽性」，但初步篩檢陽性檢體需再以液、氣相層析質譜儀法
    進行確認檢驗，不致有「偽陽性」結果，業經行政院衛生署
    管制藥品管理局（現改制為衛生福利部食品藥物管理署）管
    檢字第0970000579號函釋明在案。又毒品施用後於尿液、血
    液中可檢出之最大時限，與施用劑量、施用頻率、施用方式
    、施用者飲水量之多寡、個人體質、代謝情況、檢體收集時
    間點及所用檢測方法之靈敏度等因素有關，因個案而異；依
    美國NIDA monograph 167報告資料，濫用藥物一般尿液中檢
    出時間，如施用甲基安非他命後尿液可檢出（閾值500ng/mL
    ）時間介於2-4天，業經衛生福利部食品藥物管理署92年7月
    23日管檢字第0920005609號、97年7月1日管檢字第09700060
    63號函釋明在案。
四、被告於警詢時矢口否認有何施用第二級毒品之犯行，辯稱：
    我最近一次施用毒品係於109年云云(聲請意旨誤載「被告甲
    ○○於警詢時僅坦承為警採尿前2、3週曾施用毒品」，應予更
    正)。惟查：
  ㈠被告於110年10月31日1時50分許為警採集之尿液，係被告親
    自排放並封緘，且該尿液經送正修科技大學超微量研究科技
    中心檢驗，先以酵素免疫分析法（EIA）為初步檢驗，再以
    液相層析串聯式質譜法（LC/MS/MS）為確認檢驗，檢出安非
    他命濃度1920ng/mL、甲基安非他命濃度7790ng/mL，結果呈
    安非他命及甲基安非他命陽性反應等情，有正修科技大學超
    微量研究科技中心尿液檢驗報告、勘查採證(驗)同意書、臺
    中市政府警察局第六分局委託鑑驗尿液代號與真實姓名對照
    表、偵辦毒品案件尿液檢體對照表在卷可佐。
  ㈡由於藥物檢出時間，與施用劑量、施用頻率、個人體質及代
    謝情況等因素有關，依個案而異。文獻有關服用藥物之報告
    ，因研究對象、使用劑量之多寡、實驗條件或研究角度等不
    同，結果及其呈現方式亦不同，因此僅憑尿液中呈毒品陽性
    反應，並無法確實推算吸食時間距採集時間之長短，而本案
    係將110年10月31日由被告自行採集、封緘之尿液檢體送驗
    ，檢驗結果既呈安非他命、甲基安非他命陽性反應，且代謝
    物濃度均已超出衛生福利部公告之閾值，參酌上開函釋之意
    旨，足認被告確有於110年10月31日1時50分許為警採尿時起
    回溯96小時內之某時，在不詳處所，以不詳方式，施用第二
    級毒品甲基安非他命，要無疑義，被告辯稱其最後一次施用
    毒品係於109年云云，顯非可採。
五、被告前因施用毒品案件，經本院裁定送觀察、勒戒後，認無
    繼續施用毒品之傾向，於106年1月6日釋放出所等情，有臺
    灣高等法院被告前案紀錄表在卷可按。被告本次施用第二級
    毒品之犯行，距離最近一次觀察、勒戒執行完畢釋放已逾3
    年，從而，本件聲請人之聲請核與前開規定相符，應予准許
    。
六、依毒品危害防制條例第20條第3項、第1項，觀察勒戒處分執
    行條例第3條第1項，裁定如主文。
中　　華　　民　　國　　111 　年　　11　　月　　30　　日
                  刑事第五庭  法  官  張恂嘉
以上正本證明與原本無異。
如不服本裁定應於送達後5日內向本院提出抗告狀（須附繕本）
。
　  　　　　　　　　　　　   書記官　張宏清
中　　華　　民　　國　　111 　年　　12　　月　　1 　　日